【裁判字號】    98,訴,376
【裁判日期】    980227
【裁判案由】    毒品危害防制條例
【裁判全文】
臺灣板橋地方法院刑事判決               98年度訴字第376號
公  訴  人  臺灣板橋地方法院檢察署檢察官
被      告  甲○○
                    （現於臺灣宜蘭監獄另案執行中）
上列被告因毒品危害防制條例案件，經檢察官提起公訴（97年度
毒偵字第9570號），於本院準備程序進行中，被告就被訴之事實
為有罪陳述，經告知被告簡式審判程序之旨，並聽取當事人之意
見後，裁定進行簡式審判程序判決如下：
    主  文
甲○○施用第一級毒品，累犯，處有期徒刑玖月。扣案之海洛因
陸包（驗後淨重零點零柒貳公克）沒收銷燬之；另扣案之注射
針筒壹支、分裝杓貳支均沒收。
    事  實
一、甲○○前因施用毒品案件，經本院87年度毒聲字第1741號裁
    定送觀察、勒戒後，認有繼續施用毒品之傾向，再經本院87
    年度毒聲字第1741號裁定送戒治處所施以強制戒治後，於民
    國88年8 月31日強制戒治期滿，經臺灣板橋地方法院檢察署
    檢察官以88年度戒毒偵第159 號為不起訴處分確定。其又因
    竊盜案件，經臺灣高等法院以87年度上易字第1799號判決判
    處有期徒刑2 年6 月確定，及因違反電信法案件，經本院以
    86年度訴字第2688號判決判處有期徒刑10月，嗣經臺灣高等
    法院87年度上訴字第598 號、最高法院87年度台上字第2000
    號判決駁回上訴確定，上開兩罪再經臺灣高等法院以87年度
    聲字第1142號裁定定應執行有期徒刑3 年確定；另因轉讓毒
    品案件，經本院以87年度訴字第1965號判決判處有期徒刑1
    年10月確定，並接續執行，於91年5 月7 日假釋，依臺灣宜
    蘭地方法院91年度聲字第215 號裁定付保護管束；其後再於
    前揭強制戒治執行完畢5 年內之自92年6 月間至93年1 月27
    日止期間，因施用毒品案件，經本院裁定令入戒治處所施以
    強制戒治後，於93年1 月9 日因法律修正簽結，另起訴部分
    則經本院以93年度訴緝字第53號判決判處有期徒刑10月確定
    ，與前開假釋經撤銷後之殘刑1 年5 月26日接續執行，於95
    年4 月13日執行完畢；復又因竊盜、施用毒品案件，分別經
    本院以93年度訴字第1047號、96年度訴字第3553號判決有期
    徒刑7 月、10月確定，上開兩罪嗣據本院裁定減刑後定其應
    執行刑為有期徒刑8 月又15日，而於96年7 月16日縮短刑期
    執行完畢。
二、詎甲○○猶不知悔改，復基於施用第一級毒品海洛因（下均
    稱海洛因）之犯意，於97年12月1 日20時許，在臺北縣三重
    市○○○路288 號342 號室內，以將海洛因摻水放置針筒後
    注入體內之方式施用海洛因1 次，旋於同日23時20分許，在
    上址為警查獲，並扣得其所有之海洛因6 小包（驗餘淨重0.
    3072公克）、分裝杓2 支、注射針筒1 支。經警採集其尿液
    送檢後，係呈嗎啡類陽性反應，而悉上情。
三、案經臺北縣政府警察局三重分局報告台灣板橋地方法院檢察
    署檢察官偵查起訴。
    理  由
一、按除被告所犯為死刑、無期徒刑、最輕本刑為3 年以上有期
    徒刑之罪或高等法院管轄第一審案件者外，於第一次審判期
    日前之準備程序進行中，被告先就被訴事實為有罪之陳述時
    ，審判長得告知被告簡式審判程序之旨，並聽取當事人、代
    理人、辯護人及輔佐人之意見後，裁定進行簡式審判程序，
    刑事訴訟法第273 條之1 第1 項定有明文。經核本件被告所
    犯係死刑、無期徒刑、最輕本刑為3 年以上有期徒刑以外之
    罪，其於準備程序中就被訴事實為有罪之陳述，經法官告知
    簡式審判程序之旨，並聽取公訴人、被告之意見後，本院爰
    依首揭規定，合議裁定由受命法官獨任進行簡式審判程序，
    合先敘明。
二、上揭事實，業據被告甲○○於本院審理中坦承不諱，且被告
    為警查獲後所採集之尿液，經送臺灣檢驗科技股份有限公司
    以EIA 酵素免疫分析法初步檢驗，再以GC/MS 氣相層析質譜
    儀法確認檢驗結果，呈現鴉片類（海洛因）陽性之反應乙節
    ，有該公司97年12月18日編號CH/2008/C0167 號濫用藥物檢
    驗報告、姓名代碼對照表各1 紙附卷可稽（見偵查卷第15、
    54頁），復有如事實欄之扣案物可資為佐，堪信其自白與事
    實相符。又按修正後之毒品危害防制條例就施用毒品者，僅
    於「初犯」及「5 年後再犯」二種情形，設有追訴條件之限
    制，即須於初犯經觀察、勒戒或強制戒治釋放後，5 年內均
    無施用毒品之行為，始能認其前所實施之觀察、勒戒或強制
    戒治已足遮斷毒癮，而得於5 年後再犯時，再予適用初犯之
    規定，重行觀察、勒戒等程序。倘5 年內已經再犯，被依法
    追訴處罰，縱其第3次 （或第3 次以上）施用毒品之時間在
    初犯釋放5 年以後，即與「5 年後再犯」之情形有別，自無
    再經觀察、勒戒及強制戒治之必要，應得逕行追訴處罰，最
    高法院95年度臺非字第59號、95年度臺非字第65號判決意旨
    可資參照。查被告前因施用毒品案件，經本院87年度毒聲字
    第1741號裁定送觀察、勒戒後，認有繼續施用毒品之傾向，
    再經本院87年度毒聲字第1741號裁定送戒治處所施以強制戒
    治後，於88年8 月31日強制戒治期滿，經臺灣板橋地方法院
    檢察署檢察官以88年度戒毒偵第159 號為不起訴處分確定，
    然其後再於前揭強制戒治執行完畢5 年內之自92年6 月間至
    93年1 月27日止期間，再因施用毒品案件，經本院以93年度
    訴緝字第53號判決判處有期徒刑10月確定，嗣後亦再因施用
    毒品案件，經本院以96年度訴字第3553號判決有期徒刑7 月
    確定乙節，有臺灣高等法院被告前案紀錄表1 份在卷可參，
    是其於88年8 月31日強制戒治執行完畢後，迄今雖已逾5 年
    ，但期間被告已有數次因施用毒品之犯行並經法院判刑確定
    ，業於前述，是本次犯行核非5 年後再犯之情形，依前開說
    明，自無重行觀察、勒戒程序之必要，應依法逕行論處。
三、核被告甲○○所為，係犯毒品危害防制條例第10條第1 項之
    施用第一級毒品罪。被告施用前後持有第一級毒品之犯行，
    為施用之高度行為所吸收，不另論罪。又被告有事實欄所載
    之執行紀錄，有臺灣高等法院被告前案紀錄表在卷可稽，其
    於有期徒刑執行完畢後之5 年以內，再故意犯本件有期徒刑
    以上之罪，為累犯，應依法加重其刑。爰審酌被告前已有多
    次施用毒品之犯行，顯無視於毒品對於自身健康之戕害及國
    家對於杜絕毒品犯罪之禁令，惟考量施用毒品者均具有相當
    程度之生理成癮性及心理依賴性，戒除不易，且犯罪心態與
    一般刑事犯罪之本質不同，非難性較低，暨衡以其犯罪後坦
    承犯行之態度等一切情狀，量處如主文所示之刑，以資懲儆
    。末查，扣案白色粉末6 袋（原淨重0.3080公克，取樣0.00
    08公克，餘重0.3072公克），確含第一級毒品海洛因之事實
    ，有交通部民用航空局航空醫務中心97年12月16日航藥鑑字
    第0976202 號毒品鑑定書1 份存卷可考（附於本院卷第39頁
    ），是該扣案之海洛因（驗餘淨重0.3072公克），係屬違禁
    物，應依毒品危害防制條例第18條第1 項前段之規定，諭知
    沒收銷燬（至包裝上開毒品之外包裝袋6 只，因與毒品於物
    理外觀上附合而難予析離，且如強予析離至完全無殘渣留存
    ，將耗費相當之時間、人力與經費，於經濟上顯無實益，依
    社會一般通念，堪認該包裝袋已與查獲之毒品結合成為一體
    而無從強加析離，是上開毒品既屬毒品危害防制條例18條第
    1 項前段所規定之違禁物，其外包裝袋亦應併予沒收銷燬之
    ，附此敘明）。另扣案注射針筒1 支、分裝杓2 支均為被告
    所有供本件施用毒品所用之物，已據被告在本院供承在卷，
    均應依刑法第38條第1 項第2 款規定宣告沒收。
據上論斷，應依刑事訴訟法第273 條之1 第1 項、第299 條第1
項前段，毒品危害防制條例第10條第1 項、第18條第1 項前段，
刑法第11條前段、第47條第1 項、第38條第1 項第2 款，判決如
主文。
本案經檢察官江祐丞到庭執行職務。
中    華    民    國    98    年    2     月    27    日
                  刑事第十七庭  法  官  邱景芬
以上正本證明與原本無異。
如不服本判決應於收受判決後10日內向本院提出上訴書狀，並
應敘述具體理由。其未敘述上訴理由者，應於上訴期間屆滿後
20日內向本院補提理由書（均須按他造當事人之人數附繕本）
「切勿逕送上級法院」。
                                書記官  黃文儀
中    華    民    國    98    年    3     月    2     日
附錄本案論罪科刑法條全文
毒品危害防制條例第10條
施用第一級毒品者，處 6 月以上 5 年以下有期徒刑。
施用第二級毒品者，處 3 年以下有期徒刑。


司法院資訊處製作；財團法人民間司法改革基金會備份。
